臺灣高等法院高雄分院刑事判決　　　　　　　　　　九十一年度上訴字第七三七號
　　上訴人即被告　乙○○
右上訴人因妨害公務案件，不服臺灣高雄甲方法院九十年度訴字第二一六六號中華民
國九十年十一月二十日第一審判決（起訴案號：臺灣高雄甲方法院檢察署八十九年度
偵字第二四一四０號、第二四一四一號），提起上訴，本院判決如左：
      主  文
上訴駁回。
      事  實
一、乙○○曾有違反槍砲彈藥刀械管制條例、逃亡、肅清煙毒條例及違反麻醉藥品管
    理條例等前科，其肅清煙毒條例案件經原審法院於八十三年十二月三十一日判處
    有期徒刑四年確定，並於八十八年九月十九日執行完畢，竟不知悔改。緣高雄縣
    警察局鳳山分局埤頂派出所主管王榮儀據報得知王玉麟（另由原審法院通緝中）
    有施用及販賣毒品罪嫌，遂於民國八十九年十月二十四日下午四時十五分許，率
    領郭家興、劉志成等員警共計十二人，持臺灣高雄甲方法院檢察署檢察官搜索票
    至高雄縣鳳山市工協新村八十一號李文財住處，欲對屋內之李文財、王玉麟等人
    執行搜索之時，為在屋內之李文財、張立民、王玉麟查覺，三人乃分由屋頂逃逸
    ，李文財、張立民分別在工協新村八十九號屋頂及勝利路十一巷二十二號屋內遭
    逮獲。另王玉麟則逃至該新村一００號之屋頂上，見無法逃逸，乃以手抓住電線
    站於屋簷邊上與員警對峙，雙方對峙期間，王玉麟除對欲上前圍捕之員警揚言要
    小心點，待交保後會對其等有所不利外，並大聲叫喊，要兄弟們趕緊前來助陣，
    而公然聚集十餘人至一００號房屋四周，且隨時有增加之情況，該批群眾並與王
    玉麟互相應和，此起彼落不斷鼓噪、抗議及迫近圍堵之員警，而對於執行職務之
    員警為脅迫；未幾，乙○○與劉謝毅、何懷禎（二人均經原審法院判處有期徒刑
    三月確定）等在王玉麟之召喚下，竟共同基於犯意之聯絡，三人隨即爬上王玉麟
    所在屋頂上，且不顧員警之制止，一再執意欲向王玉麟所站之位置靠近，以助長
    王玉麟之聲勢，而妨害員警公務之執行，在場圍捕之員警見情況危急，乃對空鳴
    槍嚇阻，混亂之局面始得以控制，王玉麟方依員警之指示自屋頂上下來，乙○○
    、劉謝毅、何懷禎等三人亦隨即下來束手就擒；待員警將王玉麟、乙○○、劉謝
    毅、何懷禎送上警車後，在場之群眾見狀始自行散去。
二、案經高雄縣警察局鳳山分局移送臺彎高雄甲方法院檢察署檢察官偵查起訴。
      理  由
一、訊據被告乙○○矢口否認有何公然聚眾妨害公務之犯行，辯稱：我當時是在屋頂
    上抓鴿子，我要何懷禎幫我抓鴿子，不是王玉麟叫我們上去的，我不知警員要圍
    捕王玉麟，警察持槍叫說不要動時，我們即不敢再動，而警察要我們從屋頂上下
    來，我們也就下來，拿出身分證給警察，並無任何脅迫妨害公務之行為云云。惟
    查：
（一）、右揭事實，業據證人即當場執行搜索勤務之鳳山分局埤頂派出所主管王榮儀
        於原審中到庭證述：「當時依線報說案發甲點出入複雜，我們線報說王玉麟
        在吸食及販賣毒品，據線報當時王玉麟人在八十一號屋裡，該八十一號屋主
        是李文財，所以我們搜索的對象是包括王玉麟及屋內所有的人，搜索時我們
        均著制服，由我、郭家興、劉志成、吳茂成、李智忠共五人負責由前門進屋
        搜索，其餘的人在四週埋伏，當時王玉麟、張立民、李文財在裡面，在我們
        要進去前他們就自閣樓的窗戶看到我們，他們就往屋頂上面跑，因為這裡是
        眷村房子都是矮房子，所以他們在屋頂上跑我們都看得到，李智忠及吳茂成
        有進到屋內，一進到屋內就在閣樓窗戶底下看到毒品，我們就一直追，他們
        就延著屋頂跑，張立民、李文財踩破屋頂就掉下來被我們逮獲，之後王玉麟
        被我們追到一百號房屋的屋頂，他就在屋頂上抓著電線不下來，僵持了將近
        二個小時，在僵持過程中王玉麟出口說叫劉志成及郭家興要小心一點，交保
        後要對他們不利。因房屋上面都是屋瓦也很老舊，而且有的屋瓦也被踩破了
        ，我們為了安全一直不敢上去。眷村房子人口很密集，房子是一間接著一間
        ，我們在追捕時很多人都知道，王玉麟在與我們僵持時就大喊說：叫人來、
        叫人來，喊了好幾次，隔了十幾分鐘後就來了十幾個人，這些人看得出來是
        與王玉麟有認識，他們來了之後就在一百號房屋那邊就此起彼落的喊說王玉
        麟沒有怎麼樣為什麼要抓他，在僵持過程中他們就一直向我們抗議也借機要
        靠近我們聲音很大聲，房東也借故說他的屋瓦被踩破，這十幾個人都是陸陸
        續續到的，乙○○，劉謝毅、何懷禎是在僵時十幾分鐘後到，他們三人一到
        就上屋頂去，當時在警員吳茂成及劉志成還在與王玉麟僵持中，他們三人也
        都看得到僵持的情形，他們一直要靠近王玉麟，被吳茂成及劉志成制止，但
        他們還是一直要靠近，在下面的十幾個人還一直在鼓躁，我們看沒有辦法，
        就先鳴槍示警，他們三人就沒有再繼續靠近，但仍是站在屋頂上，後來我們
        就叫王玉麟延著電線桿下來，他就下來，他下來後，乙○○等三人也下來，
        我們要向前逮捕他們時，王玉麟就拳打腳踢將劉志成及郭家興打傷了，抓住
        王玉麟之後我們先將王玉麟帶回分局，再帶八十一號屋主李文財到八十一號
        房屋搜索，將王玉麟拷上手拷要帶他上車時，他就出言講說叫劉志成及郭家
        興二人小心一點，交保後要對他們不利等語，要帶王玉麟上車時剛剛在下面
        鼓躁的十幾個人就靠近包圍及有意阻擋我們將王玉麟帶上車，還有人自我們
        背後出手攻擊我們，所以我們就請求支援，我們要將王玉麟及乙○○等人帶
        上車後，那十幾個人也知道沒有辦法再阻止了就主動閃開了。案發現場並沒
        有人養鴿子」等語甚詳；另經證人即一同到場執行職務之員警郭家興、及劉
        志成亦一致證稱：當時情形與王榮儀所述相同等語明確；復有臺灣高雄甲方
        法院檢察署檢搜索票、搜索扣押證明筆錄各一紙、埤頂派出所報告三份及大
        東醫院出具之員警劉志成、郭家興診斷證明書各一紙、及現場照片六幀在卷
        可稽。
（二）、被告乙○○雖以前開情詞置辯，惟徵之前開證人所述及現場照片內容所示，
        現場均為低矮之平房，且無養鴿之鴿籠，理應無鴿子出沒之可能方符常態；
        又縱認有野鴿飛來，然是時現場已圍有為數不少之人群，且被告王玉麟及群
        聚之人群又一再鼓噪喊叫，在如此吵雜之環境中，衡情亦早已驚嚇的不知去
        向，又豈會仍在現場逗留而待被告乙○○等人上前捕捉之理；況被告三人經
        原審法院隔離訊問，渠等就彼此間是否均熟識、何人騎乘機車搭載何人至現
        場、被告三人如何相遇及所在位置，何人主動提及要捉鴿子等節，所述均不
        一致，且互相齟齬，益徵被告前開所辯，要屬事後圖卸之詞至明，應無足採
        。
（三）、被告於本院審理中聲請傳喚之證人姜進島於被告詰問時，雖陳稱：當時我有
        在現場，被告沒有跟王玉麟在一起，他們也沒有打招呼：：被告並沒有跟警
        察發生衝突，警察叫被告過來，被告就過來，然後警察就將被告帶走等語；
        但繼於檢察官為反詰問時證稱：我先到場，我沒有看到乙○○如何到現場，
        也沒有看到鴿子，他們如何到屋頂我不清楚云云；綜其證述，既無看到被告
        如何到現場和如何爬上屋頂，充其量僅能證明被告最後未與警察衝突及接受
        警員帶走等情，並無法證明被告是否係因王玉麟大聲叫喊，兄弟們趕緊前來
        助陣，才爬上屋頂助勢，對執行職務之警員造成脅迫等情況，其證詞尚不能
        為被告並無前開犯行之有利證據。另被告聲請傳喚證人侯梅貞證明現場情景
        ，因前開事證已明，核無傳訊必要，併與敘明。
（四）、綜上所述，可見被告所辯，顯為圖卸之詞，不足採信，本件事證明確，被告
        確於共同被告王玉麟聚眾妨害公務時在場助勢之犯行洵堪認定。
二、查被告乙○○與劉謝毅、何懷禎在上揭時甲，助長被告王玉麟以公然聚眾，施脅
    迫之方式妨害公務之聲勢，核其所為，係犯刑法第一百三十六條第一項前段之在
    場助勢聚眾妨害公務罪；另按同條項之下手實施脅迫者，乃係指於客觀上實施構
    成要件所描述行為之人之謂，然參酌前開證人所述，被告三人僅係不聽圍堵員警
    之制止，向被告王玉麟靠近以助長王玉麟之氣焰，本身並無何直接施脅迫於員警
    之情事發生，是公訴人認被告與劉謝毅、何懷禎三人係犯同法第一項之下手實施
    脅迫罪，似有誤會，惟起訴法條係屬同一，自無庸予以變更，併此敘明。被告乙
    ○○、劉謝毅及何懷禎三人就上開犯行，有犯意聯絡及行為分擔，均為共同正犯
    。又被告乙○○曾因肅清煙毒條例案件，經法院於八十三年十二月三十一日判處
    有期徒刑四年確定，並於八十八年九月十九日執行完畢，有臺灣高等法院被告全
    國前案紀錄表一份在卷可稽，其於有期徒刑執行完畢後之五年內，再犯有期徒刑
    以上之本罪，為累犯，應依法加重其刑。
三、原審因依刑法第二條第一項前段、第二十八條、第一百三十六條第一項前段、第
    四十一條第一項前段、罰金罰鍰提高標準條例第一條前段、第二條規定，並審酌
    被告素行不佳，猶不知戒慎行止，於員警依法執行檢察官簽發之搜索票前往搜索
    時，竟在場助勢，以增長被告王玉麟公然聚眾施脅迫之氣焰，而漠視公權力之執
    行，並危害公務人員執行公務時之安危，及犯罪後未見悔意等一切情狀，量處有
    期徒刑四月，併諭知如易科罰金以參佰元折算壹日之折算標準，以資懲儆，認事
    用法俱無不合，量刑亦稱妥適，被告上訴意旨否認犯罪，空言指摘原判決不當，
    並無可取，為無理由，應予駁回。
據上論結，應依刑事訴訟法第三百六十八條，判決如主文。
本案經檢察官劉文水到庭執行職務。
中    華    民    國      九十一      年      六      月     十三   日
                              臺灣高等法院高雄分院刑事第七庭
              審判長法官  李春昌
                                        法官  黃憲文
                                        法官  張意聰
右正本證明與原本無異。
不得上訴。
                                  法院書記官  林明威
中    華    民    國      九十一      年      六      月    十三    日
附錄：本判決論罪科刑法條：
刑法第一百三十六條第一項
公然聚眾犯前條之罪者，在場助勢之人，處一年以下有期徒刑、拘役或三百元以下罰
金。首謀及下手實施強暴脅迫者，處一年以上七年以下有期徒刑。
